【裁判字號】    89,訴,347
【裁判日期】    920520
【裁判案由】    商業會計法等
【裁判全文】
臺灣臺北地方法院刑事判決                          八十九年度訴字第三四七號
    公  訴  人  臺灣臺北地方法院檢察署檢察官
    被      告  甲○○
右列被告因違反商業會計法等案件，經檢察官提起公訴（八十八年度偵字第一五七四
八號），本院判決如左：
    主    文
甲○○連續商業負責人，以明知為不實之事項，而填製會計憑證，處拘役伍拾日，如
易科罰金，以參佰元折算壹日；又公司負責人，為納稅義務人以詐術逃漏稅捐，處拘
役伍拾日，如易科罰金，以參佰元折算壹日。應執行拘役玖拾日，如易科罰金，以參
佰元折算壹日。緩刑貳年。
    事    實
一、甲○○係址設台北市○○路○段一七四巷七之二號之納稅義務人美喜艾實業有限
    公司（以下簡稱美喜艾公司）之負責人，亦屬商業會計法上之商業負責人；明知
    無自乙○○（另行審結）為負責人址設台北市○○○路二五四號一樓之福昌股份
    有限公司（以下簡稱福昌公司）進貨之事實，竟基於概括犯意，自八十四年二月
    九日起至同年十二月二十三日止，連續收受福昌公司所開立之八十四年度統一發
    票九十三紙，金額計新台幣（下同）一千三百五十萬零一百零四元，充作進項憑
    證，並將此不實事項記載於會計帳冊上，虛報進項金額計一千三百五十萬零一百
    零四元，以向財政部台北市國稅局申報營業稅，藉此不正當方法逃漏納稅義務人
    美喜艾公司所應繳納之營業稅額六十七萬五千零十八元，足以生損害於財政部台
    北市國稅局核稅及處理賦稅事務之正確性。
二、案經台北市稅捐稽徵處移請台灣台北地方法院檢察署檢察官偵查起訴。
    理    由
一、右揭事實，業據被告甲○○於本院審理時供承不諱，並經證人即台北市稅捐稽徵
    處承辦人黃淑芳於偵查中證述明確，復有美喜艾公司變更登記事項卡、財政部台
    北市國稅局處分書稿、台灣汽車客運股份有限公司函、帳簿、台北市稅捐稽徵處
    稽核報告書、美喜艾公司八十四年度營利事業所得稅申報核定通知書及營業稅申
    報檔資料、台北市稅捐稽徵處八十九年三月二十一日函等影本各一份、統一發票
    影本九十三紙等件附卷可稽，足徵被告之自白確與事實相符。本件事證明確，被
    告犯行堪予認定。
二、核被告所為，係犯稅捐稽徵法第四十七條第一款、第四十一條逃漏稅捐罪、商業
    會計法第七十一條第一款之登載不實會計憑證或帳冊罪。而商業會計法第七十一
    條第一款之罪，原即含有業務上登載不實之本質，依法規競合之原則，即不再論
    以刑法第二百十六條、第二百十五條行使業務登載不實文書罪。又被告所犯上開
    違反商業會計法之多次犯行，時間緊接，構成要件相同，顯係基於概括犯意所為
    ，為連續犯，應依法論以一罪，並加重其刑。再稅捐稽徵法第四十七條第一款之
    規定，係將納稅義務人之公司責任，基於刑事政策之考量，於其應處徒刑範圍內
    ，轉嫁於公司之負責人，公司負責人之受罰，屬於代罰性質，公司以不正當方法
    逃漏公司營利事業所得稅，縱由該公司負責人代表公司為之，究非屬於公司負責
    人本身之犯罪行為，自與該公司負責人之其他犯罪行為間，無方法結果之牽連關
    係可言，是以，被告所犯之上開違反稅捐稽徵法第四十七條第一款、第四十一條
    之罪，與商業會計法第七十一條第一款之罪間，即無方法結果之牽連關係，應分
    論併罰（最高法院八十五年度台上字第六０六五號判決參照）；公訴意旨認上開
    二罪間有牽連關係，容有誤會。又商業會計法於八十四年五月十九日修正，修正
    前之第六十六條第一款有關登載不實會計憑證或帳冊罪之處罰，係規定處五年以
    下有期徒刑、拘役或壹萬元以下罰金，本案被告犯罪行為迄至八十五年初（八十
    五年申報八十四年度稅捐資料），自不適用八十四年五月十九日修正前之法律，
    而八十四年五月十九日修正後，上開規定已改為第七十一條第一款，其後於八十
    七年十月二十九日、八十九年四月二十六日兩次修正商業會計法，關於上開處罰
    規定均未作變更，是本案被告自應直接適用八十四年五月十九日修正後之第七十
    一條第一款規定。爰審酌被告之素行、品行、犯罪之動機、目的、手段、所生危
    害及犯罪後之態度等一切情狀，量處如主文所示之刑；又查被告行為後，刑法第
    四十一條易科罰金之折算標準，業經立法院於九十年一月四日修正，並經總統於
    同年月十日公布施行，比較新舊法之結果，以新法有利被告，自應適用新法；爰
    並定其應執行之刑及諭知易科罰金之折算標準。又被告前未曾受有期徒刑以上刑
    之宣告，此有台灣高等法院檢察署刑案紀錄檢覆表在卷可按，經此偵審程序，應
    已知所警惕，當無再犯之虞，本院因認對其所宣告之刑，以暫不執行為適當，爰
    併予宣告緩刑二年，以啟自新。
據上論斷，應依刑事訴訟法第二百九十九條第一項前段，稅捐稽徵法第四十七條第一
款、第四十一條，商業會計法第七十一條第一款，刑法第十一條前段、第二條第一項
前段、第五十六條、第五十一條第六款、第四十一條第一項前段、第七十四條第一款
，罰金罰鍰提高標準條例第二條，判決如主文。
本案經檢察官張安箴到庭執行職務。
中      華      民      國    九十二    年      五      月     二十     日
        臺灣臺北地方法院刑事第七庭
                                        法  官  蕭  清  清
右正本證明與原本無異。
如不服本判決，應於判決送達後十日內向本院提出上訴狀。
                                         書記官 劉  麗  英
中      華      民      國    九十二    年      五      月     二十二   日
附錄本案論罪科刑法條全文
稅捐稽徵法第四十七條
本法關於納稅義務人、扣繳義務人及代徵人應處徒刑之規定，於左列之人適用之：
一、公司法規定之公司負責人。
二、民法或其他法律規定對外代表法人之董事或理事。
三、商業登記法規定之商業負責人。
四、其他非法人團體之代表人或管理人。
稅捐稽徵法第四十一條：
納稅義務人以詐術或其他不正當方法逃漏稅捐者，處五年以下有期徒刑、拘或科或併
科新臺幣六萬元以下罰金。
商業會計法第七十一條：
商業負責人、主辦及經辦會計人員或依法受託代他人處理會計事務之人員有左列情事
之一者，處五年以上有期徒刑、拘役或科或併科新台幣十五萬元以下罰金：
一、以明知為不實之事項，而填製會計憑證或記入帳冊者。
二、故意使應保存之會計憑證、帳簿報表滅失毀損者。
三、意圖不法之利益而偽造、變造會計憑證、帳簿報表內容或撕毀其頁數者。
四、故意遺漏會計事項不為記錄，致使財務報表發生不實之結果者。
五、其他利用不正當方法，致使會計事項或財務報表發生不實之結果者。


司法院資訊處製作；財團法人民間司法改革基金會備份。
